【裁判字號】    95,易緝,185
【裁判日期】    951031
【裁判案由】    詐欺
【裁判全文】
臺灣臺北地方法院刑事判決             95年度易緝字第185號
公  訴  人  臺灣臺北地方法院檢察署檢察官
被      告  甲○○
                    （現羈押在臺灣臺北看守所）
上列被告因詐欺案件，經檢察官提起公訴（94年度偵緝字第574
號），本院受理後被告為有罪之陳述，經合議庭裁定改行簡式審
判程序，判決如下：
    主  文
甲○○幫助連續意圖為自己不法之所有，以詐術使人將本人之物
交付，處有期徒刑肆月，如易科罰金，以銀元參佰元即新臺幣玖
佰元折算壹日。
    事  實
一、甲○○可預見將自己之金融帳戶提供他人使用，可能幫助他
    人從事財產犯罪，仍於民國92年2 月7 日至臺北市○○○路
    臺北火車站郵局開立帳號000000-0號帳戶，並旋於2 、3 日
    後，在臺北火車站，將該帳戶以新台幣（下同）2 千5 百元
    代價出售予真實姓名年籍不詳、綽號「小楊」之成年男子。
    嗣某姓名年籍均不詳之男子乃分別於同年3 月18日、同月26
    日以電話告知中獎為由，致乙○○、丙○○等人信以為真，
    而陸續匯款29萬7 千元、105 萬7 千元至甲○○上開帳戶內
    ，並隨即遭以現金提領或轉帳方式將前揭帳戶內之款項領出
    ，嗣因乙○○、丙○○等人發覺受騙，經報警循線查獲上情
    。
二、案經內政部警政署鐵路警察局移送臺灣臺北地方法院檢察署
    檢察官偵查起訴，甲○○為有罪之陳述，經合議庭裁定改行
    簡式審判程序審理
    理  由
一、上揭犯罪事實，業據被告甲○○於本院審理時坦承不諱，並
    經被害人乙○○、丙○○於警詢指述綦詳，且有被害人玉山
    商業銀行匯款回條、郵政國內匯款執據、自動櫃員機儲戶交
    易明細表、郵政存簿儲金簿、被告郵政儲金儲戶申請變更帳
    戶事項申請書、客戶基本資料、郵政存簿儲金簿每日活動戶
    存提詳情表等在卷可資佐證，被告犯行明確，洵堪認定。
二、查被告行為後，刑法於94年2 月2 日修正公布，95年7 月1
    日施行。而按行為後法律有變更者，適用行為時之法律，但
    行為後之法律有利於行為人者，適用最有利於行為人之法律
    ，現行刑法第二條第一項訂有明文。此條規定乃與刑法第一
    條罪刑法定主義契合，而貫徹法律禁止溯及既往原則，係規
    範行為後法律變更所生新舊法律比較適用之準據法，是刑法
    第二條本身雖經修正，但刑法第二條既屬適用法律之準據法
    ，本身尚無比較新舊法之問題，應一律適用裁判時之現行刑
    法第二條規定以決定適用之刑罰法律。又本次刑法修正之比
    較新舊法，應就罪刑有關之共犯、未遂犯、想像競合犯、牽
    連犯、連續犯、結合犯，以及累犯加重、自首減輕暨其他法
    定加減原因（如身分加減）與加減例等一切情形，綜其全部
    罪刑之結果而為比較，最高法院95年度第8 次刑庭會議決議
    可資參照。另按：
  (一)被告行為時之刑法第三百三十九條第一項詐欺罪之法定刑為
    「五年以下有期徒刑、拘役或科或併科一千元以下罰金。」
    、同法第三十三條第五款規定：「罰金為一元以上」，及罰
    金罰鍰提高標準條例第一條前段規定：「依法律應處罰金、
    罰鍰者，就其原定數額得提高為二倍至十倍。」是被告行為
    時罰金刑部分經提高後，為銀元一元以上一萬元以下，經折
    算為新臺幣三元以上三萬元以下。而修正後刑法第三十三條
    第五款規定：「罰金為新臺幣一千元以上」，另刑法施行法
    第一條之一規定：「中華民國94年1 月7 日刑法修正施行後
    ，刑法分則編所定罰金之貨幣單位為新臺幣。94年1 月7 日
    刑法修正時，刑法分則編未修正之條有定有罰金者，自94年
    1 月7 日刑法修正施行後，就其所定數額提高為三十倍。但
    72年6 月26日至94年1 月7 日新增或修正之條文，就其所定
    數額提高為三倍」。刑法三百三十九條第一項係屬72年6 月
    26日前之規定，是依上開規定，罰金部分應提高為三十倍。
    則刑法第三百三十九條第一項之罰金刑部分變更為新臺幣一
    千元以上三萬元以下。因此，比較上述修正前、後之刑罰法
    律，自以修正前刑法之相關規定及罰金罰鍰提高標準條例第
    一條前段法律規定，較有利於被告。
  (二)刑法第五十六條關於連續犯之規定業經修正刪除，該連續犯
    規定刪除後，除法理上合於接續犯、包括一罪之情形仍可認
    為構成單一之犯罪外，其於數犯罪行為之情形，即應依刑法
    第五十一條之規定予以分論併罰。經依刑法第二條第一項比
    較新、舊法之結果，認本件被告所交付之不詳人士先後詐騙
    乙○○、丙○○之犯行，應適用修正前刑法第五十六條關於
    連續犯之規定。
  (三)被告行為時之刑法第三十條第一項、第二項規定：「幫助他
    人犯罪者，為從犯。雖他人不知幫助之情者，亦同。從犯之
    處罰，得按正犯之刑減輕之」，而修正後之刑法第三十條第
    一項、第二項則規定：「幫助他人實行犯罪行為者，為幫助
    犯。雖他人不知幫助之情者，亦同。幫助犯之處罰，得按正
    犯之刑減輕之」，比較修正前後之幫助犯規定，修正前刑法
    並無不利於被告。
  (四)修正施行前刑法第四十一條第一項前段係規定：犯最重本刑
    為五年以下有期徒刑以下之刑之罪，而受六個月以下有期徒
    刑或拘役之宣告，因身體、教育、職業、家庭之關係或其他
    正當事由，執行顯有困難者，得以一元以上三元以下折算一
    日，易科罰金；又依修正前罰金罰鍰提高標準條例第二條前
    段（現已刪除）規定，就其原定數額提高為一百倍折算一日
    ，亦即，以銀元三百元折算一日，經折算為新臺幣後，以新
    臺幣九百元折算一日。惟修正後之法律則規定：犯最重本刑
    為五年以下有期徒刑以下之刑之罪，而受六個月以下有期徒
    刑或拘役之宣告者，得以新臺幣一千元、二千元或三千元折
    算一日，易科罰金；比較修正前後之易科罰金折算標準，以
    施行前之規定，較有利於被告。
  (五)綜合上述各條文修正前、後之比較，揆諸前揭最高法院決議
    及修正後刑法第二條第一項前段、後段規定之「從舊、從輕
    」原則，自應適用被告行為時之法律，即修正前刑法之相關
    規定及罰金罰鍰提高標準條例第一條前段、修正前罰金罰鍰
    提高標準條例第二條規定，予以論處。
三、再按刑法上之幫助犯，係對於犯罪與正犯有共同之認識，而
    以幫助之意思，對於正犯資以助力，而未參與實施犯罪之行
    為者而言（最高法院75年度台上字第1509號、84年度台上字
    第5998號、第6475號、88年度台上字第1270號判決意旨）。
    經查，本件被告僅將其帳戶之存摺、金融卡、密碼交付姓名
    年籍不詳人士，而尚無相當證據證明被告有參與詐欺犯行之
    構成要件，核其所為係幫助犯修正前刑法第三百三十九條第
    一項詐欺取財罪，依修正前刑法第三十條第二項規定，按正
    犯之刑減輕之。至被告提供帳戶予人不詳不士先後詐騙乙○○、丙○○之犯行，時間緊接、方法相同，並觸犯構成要件
    相同之罪名，為詐欺行為之幫助連續犯，依修正前之規定，
    加重其刑，並先加後減之。起訴書指訴丙○○匯入被告上揭
    帳戶之款項為168 萬元，惟業經蒞庭檢察官當庭更正，經核
    其更正後之金額應為105 萬7 千元，基於檢察一體原則，自
    應以蒞庭檢察官到庭後所為之陳述為準，附此敘明。爰審酌
    被告無非因貪圖金錢致有此犯行，雖造成被害人損失非輕，
    惟其犯罪所得甚少、犯後復能坦承犯行等一切情狀，量處如
    主文所示之刑，並依修正前刑法第四十一條第一項前段規定
    ，諭知易科罰金之折算標準。
據上論斷，依刑事訴訟法第二百七十三條之一第一項、第二百九
十九條第一項前段，刑法第二條第一項前段、修正前刑法第五十
六條、第三十條、第三百三十九條第一項、第四十一條第一項前
段，罰金罰鍰提高標準條例第一條前段、修正前罰金罰鍰提高標
準條例第二條，現行法規所定貨幣單位折算新臺幣條例第二條，
判決如主文。
本案經檢察官黃紋綦到庭執行職務。
中    華    民    國    95    年    10    月    31    日
                          刑事第三庭
                                法  官  王幸華
上正本證明與原本無異。
如不服本判決，應於判決送達後10日內向本院提出上訴狀（應抄
附繕本）。告訴人或被害人如對於本判決不服者，應具備理由請
求檢察官上訴，其上訴期間之計算係以檢察官收受判決正本之日
期為準。
                                書記官  陳泰寧
中    華    民    國    95    年    10    月    31    日
附論罪科刑依據法條：
中華民國刑法第339條
（普通詐欺罪）
意圖為自己或第三人不法之所有，以詐術使人將本人或第三人之
物交付者，處5年以下有期徒刑、拘役或科或併科1千元以下罰金
。
以前項方法得財產上不法之利益或使第三人得之者，亦同。
前二項之未遂犯罰之。


司法院資訊處製作；財團法人民間司法改革基金會備份。
